臺灣高等法院高雄分院民事判決　九十一年度上易字第二０三號
　　　上　訴　人　乙○○
　　　被　上訴人　丙○○
　　　訴訟代理人　甲○○
右當事人間請求損害賠償事件，上訴人對於中華民國九十一年七月二十二日臺灣高雄
地方法院九十年訴字第一一七四號第一審判決提起上訴，本院判決如左：
　　　主　　　文
原判決關於命上訴人給付超過新台幣拾貳萬柒仟玖佰柒拾元及自民國八十九年八
月十日起至清償日止，按年息百分之五計算之利息部分及該部分假執行之宣告暨訴訟
費用之裁判均廢棄。
右廢棄部分，被上訴人在第一審之訴及假執行之聲請均駁回。
上訴人其餘上訴駁回。
第一審訴訟費用由上訴人負擔二分之一，餘由被上訴人負擔。第二審訴訟費用由上訴
人負擔五十分之四十九，餘由被上訴人負擔。
　　　事實及理由
一、本件上訴人經合法通知，未於言詞辯論期日到場，核無民事訴訟法第三百八十六
    條所列各款情形，爰依被上訴人之聲請，由其一造辯論而為判決。
二、被上訴人主張被上訴人於八十八年九月十七日下午八時十分許，騎乘車牌號碼Ｙ
    ＶＵ－八九三號機車，由高雄市○○○路北上車道於待轉區等候綠燈，欲左轉前
    往同市○○○街行駛，於該十字路口處為上訴人駕駛車牌號碼ＸＮＶ－一九一號
    機車自後方超越被上訴人機車時，擦撞被上訴人機車左手手把，致被上訴人之機
    車向右傾倒壓住被上訴人，使被上訴人受有腰椎爆裂性骨折等傷害。被上訴人因
    上訴人過失行為，致有(一)：減少勞動能力損害部分：被上訴人任職於財團法人長
    庚紀念醫院高雄分院（以下簡稱長庚醫院高雄分院），因本次車禍事故，須住院
    及長期休養，致被上訴人受有考勤獎金之扣減新台幣（下同）八萬二千四百九十
    五元，績效獎金之扣減七萬四千一百零一元及其他薪資扣減十一萬三千九百九十
    七元之損害，共受有不能工作之損害二十七萬零五百九十三元。(二)慰撫金部分：
    被上訴人係專科護理師，學有專精，因車禍所造成身體痛苦，及上訴人肇事後多
    所狡辯所生苦痛等情事，請求上訴人賠償精神上損害賠償四十八萬六千一百八十
    元。為此，爰依民法第一百八十四條第一項前段、第一百九十三條第一項、第一
    百九十五條之規定，請求上訴人賠償損害七十五萬六千七百七十三元及自起訴狀
    繕本送達之翌日（即八十九年八月十日）起至清償日止，按年息百分之五計算之
    利息，並陳明願供擔保，請准宣告假執行。上訴人則以上訴人固於上開時地因騎
    乘前揭機車與被上訴人所騎乘之機車發生擦撞事故，惟兩造就本件車禍之發生均
    有過失，依過失相抵原則，兩造各應負一半責任。由於本件兩造之機車僅係輕微
    之擦撞，被上訴人亦僅受輕微之傷害，尚不須長久之休養，且被上訴人於休養期
    間是否達無法工作之狀態，均有疑義。且參酌道路駕駛本具一定危險性，被上訴
    人對此駕駛所具之危險性本可預見，故被上訴人得請求之精神損害不宜過高，又
    上訴人現於補習班準備國家高等考試，並無經濟基礎，是被上訴人所受之精神損
    害，應以十萬元為適當等語資為抗辯，並陳明願供擔保，請准免為假執行。
三、本件原審對被上訴人之請求，判決上訴人應給付被上訴人三十七萬八千三百八十
    七元及自民國八十九年八月十日起至清償日止，按週年利率百分之五計算之利息
    ，並駁回被上訴人其餘之訴及該部分假執行之聲請，且就被上訴人前揭勝訴部分
    ，分別酌定相當擔保金額，准予假執行及免為假執行。上訴人就其敗訴部分聲明
    不服，求為判決：(一)原判決關於命上訴人給付超過十八萬五千二百九十七元本息
    部分，及該部分假執行之宣告暨訴訟費用之裁判均廢棄。(二)右開廢棄部分，被上
    訴人在第一審之訴及假執行之聲請均駁回。被上訴人則聲明求為判決駁回上訴。
四、被上訴人主張之前揭事實，業經被上訴人提出愛仁醫院、二聖醫院及長庚醫院高
    雄分院所出具之診斷證明書各一紙在卷可稽，並為上訴人所不否認，應堪信為真
    實。而按汽車行駛時，駕駛人應注意車前狀況及兩車併行之間隔，並隨時採取必
    要之安全措施，道路交通安全規則第九十四條第三項定有明文。上訴人自應注意
    上開規定，並確實遵守之。而依當時情形並無不能注意之情事，又被上訴人騎乘
    機車在上訴人右前側，上訴人竟疏於注意車前之人、車動態，貿然直行，又未與
    騎乘在右側之被上訴人保持適當之安全間隔，致生擦撞，上訴人於本件事故確有
    過失，應無疑義。而被上訴人因本件車禍之發生，致受有腰椎爆裂性骨折等之傷
    害，已如前述，且上訴人並因本件車禍事故，亦經本院判決其過失傷害有罪確定
    ，此有本院九十年度交上易字第七０號刑事判決一份附卷可憑，是上訴人之過失
    行為與被上訴人之傷害結果間有相當因果關係，至為明確。再者，被上訴人騎乘
    機車亦因疏失，未與上訴人所騎乘之機車保持適當併行之間隔，而對本件事故亦
    有過失。參以上訴人抗辯兩造就本件事故各應負二分之一之過失責任等語，被上
    訴人對之並不爭執（見原審卷第一八四頁）等事實，是本院認本件損害賠償之責
    任，應由兩造各負擔二分之一。
五、次按因故意或過失，不法侵害他人之權利者，負損害賠償責任。不法侵害他人之
    身體或健康者，對於被害人因此喪失或減少勞動能力或增加生活上之需要時，應
    負損害賠償責任。不法侵害他人之身體、健康、名譽自由者，被害人雖非財產上
    之損害，亦得請求賠償相當之金額，民法第一百八十四條第一項前段、第一百九
    十三條第一項、第一百九十五條第一項分別定有明文。本件被上訴人因上訴人不
    法侵害其身體，乃本於侵權行為之法律關係，請求上訴人損害賠償，自屬有據，
    應予准許。茲就被上訴人請求之項目，逐一審酌如下：
    (一)減少勞動能力部分：被上訴人主張伊任職於長庚醫院高雄分院，因本次車禍，
      致須住院及長期休養，使被上訴人受有考勤獎金之扣減八萬二千四百九十五元
      ，績效獎金扣減七萬四千一百零一元，及其他薪資扣減十一萬三千九百九十七
      元，共受有減少勞動能力之損害二十七萬零五百九十三元等情，已據其提出長
      庚醫院高雄分院乙診字第四一五二號，第八０九三號，第二０三一０號，第三
      三七六０號，第五六四八號診斷證明書各一份在卷可稽。而被上訴人因本件車
      禍，於八十八年九月二十三日至長庚醫院高雄分院骨科診治，復因同一原因於
      八十八年十一月二十七日腰椎變形，接受鋼釘手術固定，故約一年無法從事粗
      重工作，有該院九十年九月十一日（90）長庚院高字第二六九七號函（見原審
      卷第七七頁）在卷足憑，被上訴人另於九十年二月三日再住院實施拔除鋼釘手
      術，此亦有被上訴人在該醫院病歷表影本一份附卷可資佐證，又被上訴人自八
      十八年十一月至八十九年七月及九十年二、三月間因請假，致被上訴人受有考
      勤獎金扣減八萬二千四百九十五元，績效獎金扣減七萬四千一百零一元，及其
      他薪資扣減十一萬三千九百九十七元等情，亦有該醫院九十年十月十六日（90
      ）長庚院高字第三一０二號函、九十一年三月十九日（91）長庚院高字第０六
      ０八號函、九十一年四月九日函各一件在卷可考（見原審卷第八八頁、第一七
      三頁、第一八六頁），參以上訴人於上訴狀亦就被上訴人此部分損害請求賠償
      金額不爭執（見本院卷第五頁），是被上訴人請求賠償減少勞動能力之損失為
      二十七萬零五百九十三元，即屬有據，應予准許。
　　(二)慰藉金部分：本件被上訴人因上訴人之過失傷害行為，致病痛身一年餘，期
      間並經歷二次手術，其身、心均受有痛苦，堪予認定。本院斟酌被上訴人所受
　　　之痛苦及兩造之身分、地位、家庭狀況及經濟能力等情，乃認被上訴人主張其
　　　因本件車禍事故所受之精神損害以四十萬元為適當。而上訴人空言抗辯被上訴
　　　人之精神慰撫金以十萬元為合理云云，應不足採信。被上訴人請求上訴人給付
　　　慰藉金四十萬元之部分，即為有理由，應予准許，被上訴人逾此部分之請求即
　　　屬無據，應予駁回。
六、綜上所述，被上訴人因本件車禍事故，共受有六十七萬零五百九十三元之損害（
    即減少勞動能力損失二十七萬零五百九十三元，精神上之損害四十萬元）惟按損
    害之發生或擴大，被害人與有過失者，法院得減輕賠償金額或免除之，民法第二
    百十七條第一項定有明文。兩造就本件車禍事故之發生，各應負擔二分之一之過
    失責任，已如前述，是被上訴人雖受有六十七萬零五百九十三元之損害，但就醫
    藥費損失部分未予計列（如有醫療費用之支出，兩造各應負擔二分之一責任，被
    上訴人在其請求項目並未列醫療損失）。然上訴人就本件車禍事故，已代支出醫
    藥費一萬四千六百四十八元（此部分被上訴人並不爭執，見本院卷第四十二頁）
    因之，被上訴人得請求上訴人賠償之金額應為三十二萬七千九百七十三元〔即（
　　670,593元÷2)-（14,648元÷2）=327,973 元〕，被上訴人逾此部分之請求為無
　　理由，不應准許。從而原審因命上訴人應給付被上訴人三十二萬七千九百七十三
　　元及自起訴狀繕本送達之翌日（即八十九年八月十日）起至清償日止，按年息百
　　分之五計算之利息，及就此部分，依兩造之陳明，分別酌定相當擔保金額，而併
　　准予宣告假執行及免為假執行，經核尚無不合，上訴論旨，就此部分，仍執陳詞
　　，求予廢棄改判，為無理由，應予駁回。又被上訴人請求上訴人賠償逾此範圍為
　　無理由，不應准許，已如前述，是原判決關於命上訴人給付超過此範圍之金額，
　　法定遲延利息及已失所附麗之該部分假執行之宣告，即有未當，上訴意旨，指摘
　　原判決此部分不當，求予廢棄改判，即為有理由，應由本院將原判決此部分及訴
　　訟費用之裁判，均予廢棄，改判如主文第二項所示。
七、據上論結，本件上訴為一部有理由，一部無理由，依民事訴訟法第四百四十九條
    第一項、第四百五十條、第四百六十三條、第三百八十五條第一項前段、第七十
    九條但書，判決如主文。
中　　　華　　　民　　　國　　九十一　　年　　 十一　　 月　　二十六　　日
　　　　　　　　　　　　　　　　　　　臺灣高等法院高雄分院民事第一庭
~B1審判長法官　黃金石
~B2法　　　官　魏式璧
~B3法　　　官　吳登輝
右為正本係照原本作成。
不得上訴。
中　　　華　　　民　　　國　　九十一　　年　　 十一　　 月　　二十七　　日
~B法院書記官　劉金萍
                                                                   Ａ
